【裁判字號】    88,易,2709
【裁判日期】    890622
【裁判案由】    傷害
【裁判全文】
臺灣桃園地方法院刑事判決                        八十八年度易字第二七九號
    公  訴  人  臺灣桃園地方法院檢察署檢察官
    被      告  子○○
    選任辯護人  乙○○
    被      告  甲○○
右列被告因傷害案件，經檢察官提起公訴（八十八年度偵字第一五五四四號、第一六
七四九號），本院判決如左：
        主  文
甲○○傷害人之身體，處拘役參拾日，如易科罰金以參佰元折算壹日。
子○○無罪。
        事  實
一、甲○○於民國八十八年十月六日下午九或十時許，前去位於桃園縣觀音鄉崙坪村
    十二鄰二○一之二五號「合璽元貿易股份有限公司」廠址，向辛○○催討債務，
    嗣因商談不洽，與辛○○發生爭吵，甲○○竟基於普通傷害之犯意，於前址廠房
    門口，以徒手方式毆打辛○○（起訴書誤載為與不詳姓名男子七、八人共同毆打
    ），使辛○○因此受有左側額頭瘀傷４×○‧５公分，前胸左側瘀血６×０‧５
    公分，後背瘀血４×５公分及右側小指瘀血等傷害。
二、案經辛○○訴由桃園縣警察局大園分局報請臺灣桃園地方法院檢察署檢察官偵查
    起訴。
        理  由
甲、有罪部分：
一、訊據被告甲○○對於右揭犯罪事實迭於警訊及本院審理中坦承不諱，又被告甲○○確有毆打告訴人辛○○乙節，亦據告訴人於警訊及本院八十八年十二月三十日
    審理中指稱在卷，復有行政院衛生署桃園醫院八十八年十月七日診斷證明書乙紙
    在卷可稽，更有告訴人受傷照片四幀在卷可參，是本件事證明確，被告甲○○傷
    害告訴人之犯行，洵堪認定，應予依法論科。
二、查因被告甲○○之暴行傷害行為，使告訴人受有如前揭犯罪事實欄所載之傷害，
    致生生理機能之障害及健康狀態之不良變更，核被告所為係犯刑法第二百七十七
    條第一項之普通傷害罪（起訴書證據並所犯法條欄漏載第一項），公訴人認被告
    甲○○與不詳姓名男子七、八人間有共同犯意之聯絡及行為之分擔，尚有未洽。
    （蓋事發當時僅有被告甲○○及證人己○○前去前址合璽元公司，此節業據證人
    己○○於警訊及本院八十八年十二月三十日調查時供認陳稱在卷）。爰審酌被告
    甲○○之犯罪動機、目的、手段，犯罪時所受之刺激及其品性、生活狀況、智識
    程度、犯罪所生危害，及犯罪後態度等一切情狀，爰量處如主文所示之刑，並諭
    知諭知易科罰金之折算標準，以資懲戒。
乙、無罪部分：
一、至公訴意旨另謂：被告子○○係統璉實業股份有限公司與統冠實業股份有限公司
    （以下簡稱統冠公司）之負責人，因駿格針織股份有限公司負責人辛○○，於民
    國八十七年間，委請統璉公司加工之應付款項約計新台幣二百萬元遲未給付，惟
    為顧及同業情誼只得同意所請，以駿格針織股份有限公司負責人辛○○、辛○○
    及其妻癸○○個人為發票人，共同開具本票共十七張，交由被告子○○收執以擔
    保欠款，緩期至八十八年五月三十一日起，至八十九年六月三十日止，每月分期
    清償票面金額，然辛○○屆期仍未依約履行，並屢經催討無著，而其所設於桃園
    縣觀音鄉崙坪村十二鄰二○一之二十號之工廠卻依舊繼續經營，因此心生不滿，
    被告子○○遂教唆統璉實業股份有限公司負責催收款項之被告甲○○，另率不知
    情之己○○及基於共同犯意聯絡之不詳姓名男子共七、八人，於八十八年十月六
    日下午十時許，分乘兩部自用小客車，共同前往上址工廠，恃人多勢眾無視工廠
    內另有員工丁○○、副廠長、科長、外籍勞工作業員等人之目睹，徒手共同毆打
    辛○○，致辛○○受有左臉眼角旁、右手小指、左胸、後背等多處受有傷害之方
    式，施以不法腕力，致使辛○○不能抗拒，而遭挾持使其行無義務之事，前往位
    於桃園縣中壢市工業區○○○路三號統冠公司內，由被告子○○、甲○○與另一
    名不詳姓名之男子，共同威逼辛○○以電話聯絡家人拿出積欠約二百萬元債務之
    款項，經辛○○電告其兄壬○哧，再以電話轉知癸○○，由其先通知在統冠公司
    附近辛○○之妹庚○○先行前往查明究竟，癸○○則與接獲報案在該工廠內採證
    之大園分局新坡派出所主管丙○○、警員胡毓弘、林白羽、戊○○等人隨後共同
    趕赴，因此當場逮捕在場之子○○，其他人則已不知去向，因認被告甲○○另涉
    有刑法第三百零四條第一項之強制罪（起訴書證據並所犯法條欄漏載第一項），
    被告子○○涉有刑法第二百七十七條第一項之普通傷害罪（起訴書證據並所犯法
    條欄漏載第一項）及同法第三百零四條第一項（起訴書證據並所犯法條欄漏載第
    一項）強制罪等罪嫌之教唆犯云云。
二、按犯罪事實應依證據認定之，無證據不得推定其犯罪事實；又不能證明被告犯罪
    者，應諭知無罪之判決，刑事訴訟法第一百五十四條、三百零一條第一項分別定
    有明文；再認定不利於被告之事實，須依積極證據，苟積極證據不足為不利於被
    告事實之認定時，即應為有利於被告之認定，更不必有何有利之證據，又告訴人
    之告訴係以使被告受刑事訴追為目的，係其陳述是否與事實相符，仍因調查其他
    證據，以資審認，最高法院三十年上字第八一六號及五十二年臺上字第一三○○
    號分別著有判例可資參照。訊據被告甲○○及子○○均堅詞否認涉有公訴意旨欄
    所載之犯行，被告吳文正辯稱，伊固有毆打告訴人，然並無強押告訴人之情，告
    訴人係自願前去上址桃園縣中壢市工業區○○○路三號統冠公司等語，又被告子
    ○○則辯稱，伊並無教唆被告甲○○前去上址合璽元公司毆打告訴人，更無教唆
    被告甲○○強押告訴人之情，其係八十八年十月六日下午十時三十分許，於其住
    居處（桃園縣中壢市○○路○段二四六號）突接獲吳瑞木電話，始前去統冠公司
    與告訴人洽談債務事宜等語。
三、查公訴人認被告甲○○及子○○涉有前開公訴意旨欄所載之犯行，無非以：(1)、
    告訴人指訴，(2)、證人癸○○、庚○○、壬○哧及丁○○之證詞，(3)、及乙紙偵
    查報告資為執認被告甲○○及子○○涉有上開公訴意旨欄所載之犯行云云，然查
    ：（一）、被告甲○○迭於本院歷次審理中供稱，伊固有與告訴人發生互毆之情
    ，惟並非被告子○○教唆指使所為等語。（二）、又證人丁○○於警訊時證稱，
    是告訴人與他們一起出去，被帶走時並無使用強制力之情等語。（二）、再證人
    吳重魁於警訊及本院八十八年十二月三十日調查時亦結稱，告訴人係自行走上Ｖ
    ７－５０６６號該部自小客車，並不是被押上車，且亦無限制告訴人之自由等語
    。（四）、參以證人陳忠強於本院八十九年一月二十日庭訊時亦結稱，八十八年
    十月六日下午十時五十分許，被告甲○○及證人己○○開車進統冠公司，被告甲○○及告訴人即在門外下車，被告甲○○走在前，告訴人走在後，當時見告訴人
    走路形態並無何異狀，不似被強押之樣子等語。（五）、復按犯罪事實應憑有證
    據能力之證據認定之，證人以聞自原始證人在審判外之陳述作為內容之陳述，純
    屬傳聞之詞，其既未親自聞見或經歷其所陳述之事實，法院縱令於審判期日對其
    訊問，或由被告對其詰問，亦無從擔保其陳述內容之真實性，殊有違事實法院之
    證據調查應採直接主義及刑事訴訟法第一百六十六條之立法原意，尤有害於被告
    依憲法第八條第一項正當法律程序所保障之對質及詰問權及第十六條訴訟基本權
    所保障之防禦權，故應認證人之傳聞證據不具證據能力，不得以之作為認定犯罪
    事實之依據，最高法院八十七年度台上字第三四七三號判決可資參照，此因供述
    證據係基於知覺、記億、表達及表現之真誠性而到達認定事實之裁判官面前，由
    於在此四階段意思活動過程中有其不確定性及保全上之困難，本來在此過程中即
    不免有發生誤差之情，而傳聞供述則是在經過上述過程後，又再次經過了傳聞→
    知覺→記億→表達之過程，因此就更有發生誤差之虞，足見傳聞證據之可信度較
    低，除符合傳聞證據例外之規定外，殊難援引傳聞證據資為執認被告犯行之證據
    素材，查證人壬○哧於警訊時證稱，其係自告訴人處聽聞：「我現在人被押在中
    壢工業區，‧‧‧對方叫我們拿錢贖人。」，顯係以他人審判外之陳述作為內容
    之陳述，應屬傳聞之詞，又證人癸○○則證稱，其係自證人壬○哧處聽聞，始知
    告訴人在中壢工業區，證人庚○○則證稱，其係自證人癸○○處聽聞，始知告訴
    人在中壢工業區，足見證人癸○○之證詞，係屬「再傳聞之詞」，證人庚○○之
    證詞，則為「再再傳聞之詞」，茲因傳聞證據信用性及可信度較低，是自難徒憑
    證人壬○哧、癸○○及庚○○之傳聞供述，遽認被告甲○○及子○○二人之犯行
    。（六）、矧司法警察官將其查詢證人之結果或所得心證，製作書函，因事實審
    法院對該書函無從依言詞及直接審理方式予以調查，尤不能使被告對之行使憲法
    正當法律程序所保障之詰問權，自不應認該書函具有證據能力，最高法院八十八
    年度臺上字第二二○四號判決可資參照，足見桃園縣警察局大園分局新坡派出所
    警員戊○○及丙○○於八十八年十月十三日所製作之偵查報告既不具證據能力，
    則本院如率採該紙偵查報告資為斷罪之依據，則豈非有違刑事訴訟法第一百五十
    五條第二項之規定？（七）、復且制作該紙偵查報告之警員丙○○於本院八十八
    年十二月三十日調查時亦結稱，其當日前去統冠公司董事長辦公室時，僅有三人
    在場，且告訴人並無被控制行動自由之情等語。此外，復查無其他積極證據足認
    被告甲○○及子○○二人涉有上開公訴意旨欄所載之犯行，核屬不能證明被告二
    人犯罪，惟因公訴人認被告甲○○所犯此部分（刑法第三百零四條第一項強制罪
    ），與前開起訴並經本院判決有罪部分（刑法第二百七十七條第一項普通傷害罪
    ）有牽連犯裁判上一罪之關係，故就被告甲○○被訴另觸犯刑法第三百零四條第
    一項強制罪嫌部分爰不另為無罪之諭知，另依前開刑事訴訟法之規定及判例之意
    旨，就被告子○○被訴部分另為無罪之諭知。
據上論斷，應依刑事訴訟法第二百九十九條第一項、第三百零一條第一項，刑法第二
百七十七條第一項、第四十一條，罰金罰鍰提高標準條例第一條前段、第二條，判決
如主文。
本案經檢察官呂理銘到庭執行職務。
中      華      民      國    八十九    年      六      月    二十二    日
                                臺灣桃園地方法院刑事第五庭
                                      法  官  林信旭
右正本證明與原本無異。
如不服本判決，應於判決送達後十日內，向本院提出上訴狀。
                                      書記官  吳一凡
中      華      民      國    八十九    年      六      月    二十三    日
附錄論罪科刑依據之法條：刑法第二百七十七條第一項。
刑法第二百七十七條
傷害人之身體或健康者，處三年以下有期徒刑，拘役或一千元以下罰金。
犯前項之罪，因而致人於死者，處無期徒或七年以上有期徒刑，致重傷者，處三年以
上、十年以下有期徒刑。


司法院資訊處製作；財團法人民間司法改革基金會備份。
